臺灣屏東地方法院刑事判決　　　　　　　 96年度訴字第330號
公　訴　人　臺灣屏東地方法院檢察署檢察官
被　　　告　甲○○
選任辯護人　曾慶雲律師
被　　　告　乙○○
指定辯護人　本院公設辯護人　張宏惠
上列被告等因違反毒品危害防制條例案件，經檢察官提起公訴（
96年度偵字第1246號），本院判決如下：
    主  文
甲○○共同製造第二級毒品未遂，處有期徒刑陸年。扣案如附表
所示之物，均沒收。
乙○○幫助製造第二級毒品未遂，處有期徒刑年陸月。
    事  實
一、甲○○於民國95年10月間因賭博而結識姓名、年籍不詳，綽
    號「阿財」之成年男子，其與「阿財」均明知甲基安非他命
    係屬毒品危害防制條例第2 條第2 項所列之第二級毒品，不
    得持有、施用、製造、販賣。詎其為牟取暴利，竟於95年10
    月間某日，與「阿財」共同基於製造第二級毒品甲基安非他
    命之犯意聯絡，雙方約定由「阿財」提供供製造甲基安非他
    命之配方及原料、工具，甲○○負責找場地製造甲基安非他
    命，並於96年1 月日約定，雙方6 、4 分帳，於製造完成後
    ，甲○○可分得4 成酬勞約新臺幣（下同）3 百萬元。嗣於
    96年1 月20日，甲○○駕駛其向不知情友人所借之車牌號碼
    VJ－8040號自小貨車，依約前往台88線大寮交流道下方，將
    該自小貨車交給「阿財」，並約定於同年2 月1 日22時至23
    時許，在高雄市○○路「雪麗舞廳」前見面。嗣於96 年2月
    1 日22時30分許，「阿財」依約至「雪麗舞廳」，並將上開
    自小貨車及車上所載之麻黃素、氯仿、乙醚、強酸、丙酮、
    硫酸、氫氧化鈉、酢酸、硝酸、甲劑、玻璃蒸餾瓶、防毒面
    具、馬達、延長線、量杯、塑膠管、濾瓶、濾斗、鍋子、塑
    膠手套、水盆、水桶、軟墊、剪刀、衛生紙、工具箱、置物
    箱等製造甲基安非他命所需之原料及工具，一併交給甲○○
    。甲○○取得上開物品後，將上開物品連同車輛，停放在屏
    東市○○路果菜市場旁之空地，並於96年2 月5 日14 時 許
    ，前往友人乙○○所經營位在屏東縣來義鄉丹林村丹林1160
    地號之臥龍休閒山莊土雞城（下稱臥龍山莊），對乙○○稱
    其因負債欲調製化學原料牟利，並向乙○○商借臥龍山莊後
    方林地，嗣經阿財前往臥龍山莊後方林地巡視場地認可後，
    甲○○乃於96年2 月12日凌晨4 時許，駕駛上開車輛連同「
    阿財」交付之原料、工具前往乙○○所提供之上開林地，並
    於同日12時許，向乙○○表示其要在上開林地調製甲基安非
    他命，製造完成後會給乙○○5 至10萬元之酬庸，乙○○聞
    言後遂基於幫助製造第二級毒品甲基安非他命之犯意，應允
    甲○○借用該林地製造甲基安非他命。甲○○獲得乙○○同
    意，旋返回上開林地將麻黃素、氯仿、強酸及乙醚等物加入
    桶內混合攪拌，等候2 至3 小時，待顏色呈較深之橙黃色後
    ，分裝至蒸餾瓶內，用馬達將水分抽掉之方式，製造出已完
    成氯化即製造甲基安非他命流程第一階段之中間產物氯化麻
    黃4 桶（共重76公斤）。嗣於96年2 月12日15時許，為巡
    邏員警發現甲○○在上開林地製造甲基安非他命而查獲，並
    扣得附表所示「阿財」所有提供予被告甲○○製造甲基安非
    他命所用之物，始知上情。
二、案經屏東縣警察局潮州分局報請臺灣屏東地方法院檢察署檢
    察官偵查起訴。
    理  由
一、上開事實，業據被告甲○○於警詢、偵查及本院審理時均供
    承：本件查獲製造甲基安非他命（警詢筆錄誤載為安非他命
    ）之原料與工具是阿財所提供的，阿財教伊製造甲基安非他
    命之方法，叫伊幫他製造甲基安非他命，事成後，伊等6 、
    4 分帳，阿財分6 成，伊分4 成；阿財跟我說做甲基安非他
    命利益比較大，伊在95年10月間就答應，在96年1 月1 日就
    具體談到製造甲基安非他命之內容及提到伊分4 成；伊先於
    96年1 月20日在台88線大寮交流道下方，將所駕駛之車牌號
    碼VJ-8040 號自小貨車交給阿財，並約好下個月1 日即96年
    2 月1 日22時至23時到高雄市雪莉舞廳前見面，於96年2 月
    1 日22時30分許，阿財將原料與製造工具裝在該自小貨車上
    交給伊，當天阿財教伊製造甲基安非他命的步驟，即將每桶
    5 公斤麻黃素加入5 千CC的氯仿，再加入7 千CC之強酸，之
    後再等2 至3 小時，呈深色後，再加入丙酮，用馬達抽取，
    直到無雜質，就變成白色純麻黃素，之後再問阿財後續製造
    過程；伊於96年2 月5 日去臥龍山莊跟乙○○借臥龍山莊後
    面的林地，並向乙○○表示伊在外面欠很多錢，想弄一批化
    學原料賺錢，問乙○○後面的林地可否借伊使用，伊就於查
    獲當天凌晨4 時許開車載運上去，並在中午時跟乙○○說做
    好不會失他的禮；伊只有說如果甲基安非他命製造成功，伊
    會給5 至10萬元酬庸；阿財有去山上看過1 次等語不諱（見
    警卷第3 頁、第5 頁反面至6 頁、偵卷第8 頁至第9 頁、本
    院卷第56頁、第158 頁）；而被告乙○○確有提供臥龍山莊
    後面林地供被告甲○○製造甲基安非他命之事實，亦據其於
    本院審理時供承：伊確實有提供場地供甲○○製造甲基安非
    他命，甲○○有答應給伊5 到10萬元報酬，場地是在後山那
    裡等語綦詳（見本院卷第78頁），核與證人即共同被告甲○
    ○於本院審理時具結證稱：伊跟乙○○是在台南監獄認識的
    ，而且都是潮州人，伊就去找乙○○說伊在外面有3 、4 百
    萬的負債，要借地方調製一批化學原料，查獲當天凌晨4 時
    許，伊開車載化學原料上去，大約是在中午的時間，伊跟乙
    ○○說要在後面製造甲基安非他命，如果做成功的話，伊會
    給5 萬至10萬元，乙○○有點頭，講完後伊就走上去調製甲
    基安非他命等語相符（見本院卷第82頁、第83頁）。又扣案
    之塑膠桶4 桶（驗前總毛重：63280 公克、驗餘總毛重：57
    843.19公克），經送內政部刑事警察局鑑驗結果，塑膠桶內
    之內容均分為2 層，上層為紅色液體，下層為淡黃色粉末，
    檢驗結果均檢出氯化麻黃（Chloroephdrine）成分（可作
    為合成甲基安非他命之原料或中間產物，且均未檢出甲基安
    非他命等情，有該局96年3 月20日刑鑑字第0960030215號鑑
    定書1 件在卷可稽（見偵卷第83頁），上述鑑驗結果，係檢
    驗機關本於專業知識及以精密儀器或科學檢驗方法所得之結
    論，自可憑信。此外，復有如附表所示之物扣案及查獲現場
    照片42幀、查獲現場地圖1 件在卷可證，足見被告甲○○、
    乙○○自白與事實相符，堪以採信。
二、按毒品危害防制條例第2 條第1 項規定：「本條例所稱毒品
    ，指具有成癮性、濫用性及對社會危害性之麻醉藥品與其製
    品及影響精神物質與其製品」及毒品是否製造完成，除考量
    客觀上製造之流程是否係最終階段之外，尚應參酌行為人主
    觀之認知、及社會上普遍交易之常情綜合研判，則所謂製造
    毒品既遂，自應指行為人已製造出可供施用之毒品而言，並
    非製造過程中，產生任何含有毒品之物質，即可認係已完成
    毒品之製造。次按行為人所參與者係犯罪構成要件以外之行
    為，究屬共同正犯或幫助犯，端賴其主觀犯意為斷，如僅基
    於幫助他人犯罪之犯意，而以構成要件以外之行為，提供行
    為人實施犯罪構成要件行為之助力，以遂行為人犯罪之目的
    ，則屬幫助犯。本件被告甲○○僅製造完成氯化，即製造甲
    基安非他命流程之第一階段之中間產物氯化麻黃，然欲製
    造完成甲基安非他命以供市面上施用者施用及販賣，則尚需
    經氫化及結晶程序，此為本院審判職務所已知之事實，自無
    庸舉證。是以，本件自應認被告甲○○前開製造甲基安非他
    命之犯行，尚屬未遂之階段。又被告甲○○固證稱：製造完
    成後會給付乙○○5 萬至10萬元報酬等語，然依被告甲○○
    於警詢及本院審理時陳稱：「阿財」說做好會分3 百萬元給
    伊等語觀之（見本院卷第84頁），被告乙○○於被告甲○○
    製造甲基安非他命成功後，僅可獲得5 萬至10萬元之報酬，
    較之被告甲○○所能分得之3 百萬元而言，其分配比例顯不
    相當，是倘被告乙○○係出於正犯之意思提供場所，而參與
    前開製造甲基安非他命之行為，衡之常情，被告乙○○豈願
    僅分得5 萬至10萬元之報酬，是上開報酬應係被告乙○○提
    供場地之對價無訛。依此，本件被告乙○○雖有提供臥龍山
    莊後面林地作為被告甲○○製造甲基安非他命之場所，然被
    告乙○○並無從事製造甲基安非他命之構成要件行為，且無
    證據證明被告乙○○係以正犯之犯意而為前開行為，是被告
    乙○○應僅對被告甲○○製造甲基安非他命之犯行予以助力
    ，且非處於主導製造甲基安非他命之地位，是被告乙○○應
    論以製造甲基安非他命之幫助犯。從而，本件事證明確，被
    告甲○○、乙○○之犯行，均堪認定。
三、查甲基安非他命為毒品危害防制條例第2 條第2 項第2 款規
    定之第二級毒品，不得持有、施用、製造、販賣，被告甲○
    ○竟著手製造甲基安非他命，然尚未製成可供施用之高純度
    甲基安非他命結晶即為警查獲，核其所為，係犯毒品危害防
    制條例第4 條第6 項、第2 項之製造第二級毒品未遂罪；被
    告乙○○所為，係犯刑法第30條第1 項、毒品危害防制條例
    第4 條第6 項、第2 項之幫助製造第二級毒品未遂罪。起訴
    意旨認被告乙○○所為，係犯毒品危害防制條例第4 條第6
    項、第2 項之製造第二級毒品未遂罪，惟被告乙○○之上開
    行為，僅係幫助犯，並非共同正犯之情，已詳如前述，且經
    蒞庭檢察官當庭變更起訴法條，本院自應予審理。被告甲○
    ○與「阿財」間就製造甲基安非他命犯行，有犯意聯絡與行
    為分擔，為共同正犯。公訴意旨雖未認定被告甲○○與「阿
    財」間具有共同正犯關係，然被告甲○○製造甲基安非他命
    之原料、工具，係由「阿財」所提供，且「阿財」曾前往臥
    龍山莊後方林地巡視察看製造之場地，其2 人並約定於製造
    完成後，依6 、4 分帳，是依上開情形觀之，被告甲○○、
    「阿財」2 人顯有犯意聯絡及行為分擔之情甚明，是公訴意
    旨認其2 人未構成共同正犯，容有未洽，併此敘明。被告甲
    ○○已著手於製造甲基安非他命之行為而不遂，為未遂犯，
    依刑法第25條第2 項規定，按既遂之刑減輕之。被告乙○○
    幫助製造第二級毒品未遂犯行，為幫助犯，依刑法第30條第
    2 項規定，按正犯之刑減輕之。被告乙○○同時有幫助犯及
    未遂犯之刑之減輕事由，依法應遞減之。爰分別審酌被告甲
    ○○明知毒品對人類之危害，為謀取不法暴利，竟為製造第
    二級毒品甲基安非他命之犯行，造成毒品可能泛濫危害社會
    大眾之危險，且遭查獲之甲基安非他命之半成品數量非少，
    被告乙○○亦明知甲基安非他命對社會大眾危害甚鉅，為圖
    小利，竟提供場地供被告甲○○製造甲基安非他命，並兼衡
    被告2 人犯罪情節之輕重、犯罪後均坦認犯行，深具悔意之
    犯後態度、被告甲○○高中畢業，教育程度尚可、家庭經濟
    狀況貧寒，生活狀況不佳；被告乙○○高中畢業，教育程度
    不低、家庭經濟狀況小康，生活狀況不差及參酌檢察官之求
    刑等一切情況，分別量處如主文所示之刑。至公訴意旨雖具
    體求處被告乙○○有期徒刑6 年等語，惟被告乙○○係基於
    幫助之意思提供場地，並非本於正犯之意思參與犯罪，其可
    獲取之利益亦僅5 萬至10萬元，而本件仍屬未遂階段，且幸
    未對社會大眾造成重大危害，本院認量處上開之刑，已足懲
    戒被告犯行，求刑意旨毋寧過重，附此敘明。又扣案如附表
    編號1 所示之物，雖均檢出合成第二級毒品甲基安非他命之
    中間產物氯化麻黃（Chloroephedrine ，驗後總毛重：57
    843.19公克），然並未檢出第二級毒品甲基安非他命成分，
    自非屬第二級毒品，且與附表編號2 至27所示之物，核均係
    供被告甲○○製造甲基安非他命所用之物，爰依毒品危害防
    制條例第19條第1 項規定，均宣告沒收。至附表編號1 所示
    之物，因送驗耗費之20.81 公克，既已滅失而不存在，自無
    宣告沒收之必要。另扣案之行動電話2 支，雖分別為被告甲
    ○○、乙○○所有之物，然係作為其等平日與他人連繫之用
    ，核與本件犯罪無涉；至另扣案之玻璃容器1 瓶、馬達3 具
    、延長線1 捆、塑膠桶2 桶、氫氣瓶1 瓶、塑膠箱3 箱，雖
    係在被告乙○○所經營之臥龍山莊更衣室所查獲，然非被告
    乙○○所有，係其友人謝欣佑所寄放，核亦與本件犯罪無涉
    ，爰均不另為沒收之諭知。
四、應依刑事訴訟法第299 條第1 項前段，毒品危害防制條例第
    4 條第6 項、第2 項、第19條第1 項，刑法第11條、第28條
    ，第25條第2項、第30條第2 項規定，判決如主文。
中　　華　　民　　國　　96　　年　　10　　月　　26　　日
                  刑事第二庭  審判長法  官  黃國永
                                    法  官  陳海寧
                                    法  官  蘇碧珠
以上正本證明與原本無異。
如不服本判決應於收受本判決送達後10日內向本院提出上訴書狀
，其未敘述上訴理由者，並得於提起上訴後10日內向本院補提理
由書狀（均須按他造當事人之人數附繕本）「切勿逕送上級法院
」
中　　華　　民　　國　　96　　年　　10　　月　　26　　日
                                   書記官  賀燕花
附錄本案論罪科刑法條全文
毒品危害防制條例第4條：
製造、運輸、販賣第一級毒品者，處死刑或無期徒刑；處無期徒
刑者，得併科新臺幣1 千萬元以下罰金。
製造、運輸、販賣第二級毒品者，處無期徒刑或7 年以上有期徒
刑，得併科新臺幣7 百萬元以下罰金。
製造、運輸、販賣第三級毒品者，處5 年以上有期徒刑，得併科
新臺幣5 百萬元以下罰金。
製造、運輸、販賣第四級毒品者，處3 年以上10年以下有期徒刑
，得併科新臺幣3 百萬元以下罰金。
製造、運輸、販賣專供製造或施用毒品之器具者，處1 年以上7
年以下有期徒刑，得併科新臺幣1 百萬元以下罰金。
前五項之未遂犯罰之。
附表：
  編號      物品名稱        數量       備   註
   1、      氯化麻黃      4 桶     驗餘總毛重：
                                     57843.19 公克
   2 、       氯仿          5 桶     含1 桶空桶
   3、        強酸          26瓶     含20瓶空瓶
   4、        丙酮          11桶
   5、        硫酸          3 瓶
   6、      氫氧化鈉        1 瓶
   7、      酢酸（結晶）    1 瓶
   8、        硝酸          2 瓶
   9、        甲劑          5 桶     含4桶空桶
  10、      玻璃蒸餾瓶      2大瓶
  11、      防毒面具        3 具
  12、        馬達          3 具
  13、       延長線         1 捆
  14、      塑膠容器        3 個
  15、        鍋子          2 個
  16、       工具箱         1 個
  17、       便條紙         1 張     記載製造甲基安非他
                                     命所需物品、工具及
                                     流程
  18、        雜物          1 批
  19、        量杯          4 個     扣押物品目錄表漏未
                                     記載
  20、       塑膠管         1 條           同上
  21、        濾瓶          1 個           同上
  22、        瀘斗          1 個           同上
  23、      塑膠手套        2 雙           同上
  24、        水盆          1 個           同上
  25、        水桶          1 個           同上
  26、       發電機         1 台           同上
  27、       置物箱         1 個     同上（內含軟墊、剪
                                     刀、衛生紙等物）
